臺北高等行政法院判決
　　　　　　　　　　　　　　　　　　 96年度簡字第00058號
原　　　告　甲○○
被　　　告　臺北縣政府
代　表　人　乙○○縣長）住同.
上列當事人間因護理人員法事件，原告不服行政院衛生署中華民
國95年12月25日衛署訴字第0950048031號訴願決定，提起行政訴
訟。本院判決如下：
    主  文
原告之訴駁回。
訴訟費用由原告負擔。
　　事  實
一、事實概要：
    原告係護理師，於大同股份有限公司（下稱大同公司）三峽
    廠執業，民國（下同）95年5 月31日自該廠退休離職，未依
    規定於離職之日起10日內辦理繳銷執業執照，遲至95年9 月
    4 日始至台北縣板橋市衛生所辦理，被告乃以原告違反護理
    人員法第11條第1 項之規定，依同法第39條規定，於95年9
    月21日以北府衛醫字第0950074610號行政處分書，處原告新
    臺幣（下同）3 千元罰鍰。原告不服，提起訴願，經遭駁回
    ，遂提起行政訴訟。
二、兩造聲明：
　(一)原告聲明：
    1.訴願決定及原處分均撤銷。
    2.訴訟費用由被告負擔。
  (二)被告聲明：
    1.駁回原告之訴。
    2.訴訟費用由原告負擔。
三、兩造之陳述：
  (一)原告主張之理由：
    1.原告於75年2月17日任職於大同公司三峽廠擔任廠總務課
      下之醫務室護理師乙職，提供同仁醫療、保健諮詢服務，
      並承辦廠內勞健保業務，諸如一般行政工作之僱員，從未
      有個人執業或從事私人營利之行為。
    2.81年5月因應主管機關被告衛生局之來函要求，事業主（
      即大同公司三峽廠）乃指示廠護士應配合參加護理師護士
      職業公會登記，就一般認知，此乃政府行政機構藉此稽核
      各事業體是否有聘僱合法或足額之護理人員。由此可知，
      參加此公會非出於個人自願，而係配合政府政策。任何一
      位代表事業主之合格護士一旦離職，理應由事業主主動去
      函主管機關撤銷才合理，因為此代表人員已因退休、離職
      ，不復存在，再也無從代表該事業主，自當主動另行登記
      其他人選，如此主管機關才能適時掌握人事動態。此乃立
      法之精神，否則萬一離職或退休之護理人員不主動申請撤
      銷，主管機關承辦人員又如何能適時掌握人事動態，虛握
      有會員清單，不符實際，夫復何用。
    3.原告身為知識份子，咸知權利義務，如未撤銷登記，將來
      如果事業體發生工安意外原告也不願負連帶責任。惟以升
      斗小民來說，也許被告主其事者不知道所謂依法規定10日
      內辦妥執照撤銷之動作，談何容易，如原告個人主動赴被
      告衛生局辦理，而手中並無備妥事業主開立之離職證明，
      試問僅憑口頭告知離職或退休，准其辦理嗎？
    4.依原告申請離職證明之程序，原告須先向大同公司三峽廠
      提出申請，申請書經單位主管、廠長等簽准後，送交總公
      司核發，然退休有別於一般離職，首先大同公司得去函中
      央信託局勞退基金申請退休給付，待該局核付後，才據以
      開立離職證明。大同公司於95年8月24日始開立之證明書
      ，寄達大同公司三峽廠（原告服務之單位）再以掛號函件
      於8月28日寄給原告，如以8月29日收到日起算，原告於95
      年9月4日趕赴被告主管機關辦理，前後僅6日何錯之有？
　(二)被告主張之理由：
    1.「護理人員執業，應向所在地直轄市或縣（市）主管機關
      送驗護理人員證書，申請登記，發給執業執照」、「護理
      人員非加入所在地護理人員公會，不得執業。護理人員公
      會不得拒絕具有會員資格者入會。」、「護理人員歇業、
      停業、復業或變更執業處所時，應自事實發生之日起10日
      內，報請原發執業執照機關備查。」、「護理人員之業務
      如下：(1)健康問題之護理評估。(2)預防保健之護理措施。
      (3)護理指導及諮詢。(4)醫療輔助行為。第2項規定：「前
      項第4款醫療輔助行為應在醫師之指示下行之」。護理人
      員法第8條、第10條、第11條及第24條第1項分別定有明文
      。又行政院衛生署81年2月8日衛署保字第984945號函釋略
      以：「護理人員法公佈施行後，護理人員未依規定辦理執
      業登記者，依護理人員法第33條規定處罰‧‧‧。」；行
      政院衛生署84年8月14日衛署醫字第84049486號函釋略以
      ：「‧‧‧護理人員依前項規定，向原發執業執照機關申
      請註銷職業登記時，應檢具何種文件，法無明文，惟地方
      衛生主管機關為便於暸解其歇業、停業或復業等之確實日
      期，一般均以其服務機單位開具之證明文件為憑；至護產
      人員與其服務之醫療機構發生糾紛，而未能取得離職證明
      書者，其於申請執業執照註銷登記時，得以其出具之切結
      書（應述明離職日期）辦理執業執照之註銷登記事宜，以
      兼顧實情並保障其依法辦理執業異動之權益。」
    2.原告陳訴自75年2 月17日任職於大同公司三峽廠擔任醫務
      室護理師乙職，提供同仁醫療、保健諮詢服務等業務，已
      符合護理人員業務之範疇，依法自應加入所在地護理人員
      公會，並依護理人員法第8 條之規定辦理執業登記，始得
      執業，此為法律明定之義務及程序。而原告主張手中無備
      妥事業主開立之離職證明，僅憑口頭告知離職或退休，准
      其辦理嗎？依行政院衛生署84年8 月14日衛署醫字第8404
      9486號函釋，如其未能取得離職證明書，得以其出具之切
      結書辦理執業執照之註銷登記事宜。
    3.原告主張合格護士一旦離職，理應由事業主主動去函主管
      機關撤銷才合理乙節，如護理人員離職後，欲至其他機構
      服務，如俟事業主主動去函主管機關撤銷，其公文往返時
      間將影響其就業之權益，依護理人員法第11條規定：「護
      理人員歇業、停業、復業或變更執業處所時，應自事實發
      生之日起10日內，報請原發執業執照機關備查。」，法律
      明定護理人員應遵守之行為義務，自應遵守；且護理人員
      離職後應繳銷其執業執照，並於護理人員證書背面註記其
      離職日期，故應由護理人員親自辦理方為適宜。
    4.原告所稱大同公司於95年8 月24日始開立證明書乙節，原
      告95年9 月4 日至板橋市衛生所辦理繳銷執業執照所檢附
      之大同公司離職證明書所載離職日期為95年5 月31日，惟
      原告遲至95年9 月4 日始至板橋市衛生所辦理繳銷執業執
      照，此有公司離職證明、衛生所訪談記錄可稽，且原告之
      護理師執業執照，其背面即有註記「離職或異動時請於10
      日內辦理」之提示。故被告依據相關事證所為處分，尚屬
      合法妥適。
　　理  由
一、按「護理人員歇業、停業、復業或變更執業處所時，應自事
    實發生之日起10日內，報請原發執業執照機關核備。‧‧‧
    。」「違反第11條第1 項規定者，處新台幣3 千元以上3 萬
    元以下罰鍰。」分別為護理人員法第11條第1 項及第39條所
    明定。
二、本件原告係護理師，於大同公司三峽廠執業，95年5 月31日
    自該廠退休離職，未依規定於離職之日起10日內辦理繳銷執
    業執照，其遲至95年9 月4 日始至板橋市衛生所辦理，此有
    臺北縣醫事人員開、執業（異動）登記申請書、板橋市衛生
    所95年9 月4 日訪問紀要及離職證明書影本附卷可稽，其違
    規事實，足可認定，被告依法處罰，尚無不合。
三、原告雖稱不知護理人員法之規定云云。惟查，護理人員法係
    經總統公布施行，原告既為護理人員並領有執業執照，理應
    熟諳相關法令並加以遵守，且查原告之護理師執業執照背面
    即有註記「離職或異動時請於10日內辦理」，又查行政罰法
    第8 條規定「不得因不知法規而免除行政處罰責任」，故原
    告尚難以不知法律規定而主張免責。至原告另稱公司於95年
    8 月24日始發給離職證明書，其於8 月29日收到，已於10日
    內申請繳銷云云。惟原告於95年5 月31日即退休離職，依上
    揭規定應於10日內辦理執業執照繳銷事宜，且原告之護理師
    執業執照背面即有註記「離職或異動時請於10日內辦理」之
    提示，縱該公司尚未發給離職證明書，亦得以出具切結書辦
    理，原告未向當地衛生機關洽詢如何辦理，自有疏失，難以
    免責，原處分予以處罰，並無違誤。
四、綜上所述，原處分並無不合，訴願決定予以維持，亦無不合
    。原告仍執陳詞訴請撤銷，為無理由，應予駁回。又本件係
    簡易程序事件，爰不經言詞辯論逕為判決，並予敘明。
五、據上論結，本件原告之訴為無理由，爰依行政訴訟法第98條
    第3 項前段，判決如主文。
中    華    民    國    96    年      6     月   15   日
                               第四庭法  官 侯東昇
上為正本係照原本作成。
本件以訴訟事件所涉及之法律見解具有原則性者為限，始得於本
判決送達後20日內向本院提出上訴狀並表明上訴理由，如已於本
判決宣示後送達前提起上訴者，應於判決送達後20日內補具上訴
理由（均按他造人數附繕本），且經最高行政法院許可後方得上
訴。
中　　華　　民　　國　　96　　年　　  6　   月   15   日
 　　  　　　　　　　    　          書記官  張能旭
